最高法院民事判決　　　　　　　　　　　　　　　八十六年度台上字第三○八五號
　　上　訴　人　甲○○
　　被 上訴 人　乙○○
　　訴訟代理人　黃徹文律師
　　　　　　　　蔣季穎律師
右當事人間請求損害賠償事件，上訴人對於中華民國八十五年十一月二十六日台灣高
等法院第二審判決（八十四年度上字第七○四號），提起上訴，本院判決如左：
    主  文
原判決除假執行部分外廢棄，發回台灣高等法院。
    理  由
本件上訴人主張：伊於民國七十七年十一月一日向被上訴人洽購坐落台北縣新莊市○
○段六九號土地上台北加州大廈Ｄ十一棟十一、十二樓房屋（下稱系爭房屋）及其基
地所有權應有部分（下稱系爭土地），被上訴人持台北加州Ｄ區平面圖及營建概要與
建材設備說明，向伊解說並保證建築時所使用之材料及完工後之坪數均與平面圖及建
材設備說明相符，該平面圖載明系爭房屋私有面積為五七‧二坪、公共面積為七‧二
坪，合計六四‧四坪，伊因而當場交付訂金新台幣（下同）四十八萬元，買賣之債權
契約即告成立，嗣兩造於同月二十四日補立買賣契約書。被上訴人交付系爭房屋後，
伊發現該房屋室內私有面積僅四八‧二七坪，較平面圖所載私有面積短少八‧九二七
坪，係屬不完全給付，且被上訴人故意隱瞞該私有面積短少之瑕疵，依買賣契約第一
條約定，伊自得請求按買賣平均單價作為計算基礎之損害，被上訴人應賠償不履行之
損害一百三十一萬二千七百十二元等情，爰依民法第二百二十七條、第三百六十條之
規定，求為命被上訴人如數給付，並加給法定遲延利息之判決。
被上訴人則以：上開平面圖為宣傳品，應屬要約之引誘，並非本件買賣契約內容之一
部。又依該買賣契約第一條之約定，未區分室內、陽台、梯間、走道、公共設施等部
分之面積各為若干，而上訴人取得之房屋總坪數符合契約之約定，伊之給付合於契約
所約定。縱認伊交付房屋之私有面積尚有短少，其短少亦非因可歸責於伊之事由所致
，伊無須負不完全給付之損害賠償責任。退步言之，縱認伊應負賠償責任，上訴人增
加取得當層樓電梯間及走道之面積，亦屬不當得利，伊以之與上訴人請求之金額互相
抵銷等語，資為抗辯。
原審將第一審所為上訴人勝訴之判決廢棄，改判駁回其訴，係以：上訴人前揭主張伊
向被上訴人購買系爭房屋，已付清價金，被上訴人已將系爭房地所有權移轉登記予伊
，並將該房屋交付使用之事實，已據其提出買賣契約書、建築改良物所有權狀為證，
且為被上訴人所不爭。查本件買賣契約第十八條之約定，已將銷售現場提供之廣告，
排除在該契約之外，上訴人未舉證證明上開平面圖確為該契約之一部，尚難為其有利
之認定。又預售房屋市場之賣方，於廣告平面圖所載私有面積，按其所認知之交易習
慣，應包括當層電、樓梯間及走道之面積在內。被上訴人依該項交易習慣，抗辯其廣
告平面圖所指之私有面積，包括該建物該層電、樓梯間及走道之面積在內，要非無據
。又查被上訴人於八十二年七月十日交屋時，上訴人簽立交屋同意書，足稽系爭房屋
業經上訴人驗收合格，並符合本件買賣契約第一條之約定，無面積短少情事，上訴人
已承認其所受領之物。本件係預售屋之買賣，買賣標的物於締約時雖不存在，但於將
來為可得確定，為特定物之買賣，姑不論兩造對於私有面積是否包括梯間、走道等尚
有爭議，惟有關買賣建物之位置、隔間、方位、公共設施所在、及建物面積與公設面
積配置比例均於締約時已固定，係依政府主管機關所核准之設計圖定之。縱如上訴人
主張私有面積不含梯間、走道等之公設面積，致配置之坪數不足而有瑕疵，然該坪數
配置於兩造締約時業已確定，被上訴人又未變更設計，則兩造爭執坪數不足之瑕疵，
於本件買賣契約成立時既已存在，自不構成不完全給付。是上訴人依民法第二百二十
七條規定請求損害賠償，亦屬無據等詞，為其判斷之基礎。
查證人陳博文於原審證稱，伊與妻即上訴人一起看系爭房屋，售屋小姐當時說房屋總
面積六四‧四坪，私有面積五七‧二坪、公共設施面積七‧二坪，但交屋後發現與前
述之面積不符云云（見原審卷一一八頁正、背面）。且上訴人主張，被上訴人將平面
圖放置在售屋現場供人取閱及售屋人員用以說明等情，業經台灣台北地方法院八十二
年度訴字第二七三九號民事事件調查屬實，有該事件民事判決可證云云（見原審卷四
二頁正、背面，外放證物該民事判決）。又上訴人提出之中華民國建築技術學會八十
二年十月二十二日函記載；「公共設施面積應為門廳、通道、走廊、電梯間、樓梯間
、水池、水塔、屋頂電機械房、地下室變電所、發電機室及防空避難室等屬之」（見
原審卷四九頁）。此與判斷上開平面圖是否屬契約之一部，其上所載私有面積是否包
括建物該層之電、樓梯間之走道之面積，所關頗切，原審恝置不論，即有判決不備理
由之違法。次查上訴人於事實審主張，本件交屋並非在系爭房屋現場，而係在被上訴
人坐落台北市之辦公室，被上訴人聲稱若不簽立其所製作之交屋同意書，拒不將房屋
鑰匙、所有權狀交與伊，果爾，伊將不能使用系爭房屋又須支付貸款，伊乃簽具交屋
同意書，有被上訴人之法務人員林瑞豐在上開台灣台北地方法院八十二年度訴字第二
七三九號民事事件之證詞可憑。又被上訴人於銷售時，以「小公」欺罔混充私有面積
，故意不告知瑕疵，無民法第三百五十六條規定之適用云云（見第一審卷六頁背面、
七頁正面、原審卷五六頁背面、一九七頁背面）。原審未說明上訴人前揭主張何以不
足採取之理由，遽謂上訴人簽立交屋同意書，足稽系爭房屋業經其驗收合格，並符合
買賣契約第一條之約定，上訴人已承認其所受領之物云云，亦有可議。末查本件係預
售屋之買賣，買賣標的物於締約時尚不存在，為原審認定之事實。則本件買賣契約成
立時，系爭房屋既尚不存在，上訴人所爭執該房屋私有面積坪積不足之瑕疵焉能謂業
已存在。被上訴人縱係依政府主管機關所核准之設計圖施工，於房屋建築工程完竣時
，始可能發生實際建築房屋之面積與買賣房屋之面積不符之情事。原審遽認系爭房屋
坪數配置，於兩造締約時已確定，兩造所爭執坪數不足之瑕疵，於本件買賣契約成立
時即已存在，故不構成不完合給付，亦有未合。上訴意旨，指摘原判決不當，聲明廢
棄，非無理由。
據上論結，本件上訴為有理由，依民事訴訟法第四百七十七條、第四百七十八條第一
項，判決如主文。
中      華      民      國    八十六    年     十       月      三      日
                              最高法院民事第二庭
                                  審判長法官 曾  桂  香
                                        法官 劉  延  村
                                        法官 徐  璧  湖
                                        法官 葉  賽  鶯
                                        法官 李  彥  文
　　　右正本證明與原本無異
                                       　　　書  記  官
中      華      民      國    八十六    年     十       月      十六    日
